【裁判字號】    92,交聲,416
【裁判日期】    921226
【裁判案由】    聲明異議
【裁判全文】
臺灣臺南地方法院交通事件裁定                    九十二年度交聲字第四一六號
    移送機關  交通部公路總局嘉義區監理所麻豆監理站
    異議人即
    受處分人  甲○○
右列受處分人因違反道路交通管理處罰條例案件，對於交通部公路總局嘉義區監理所
麻豆監理站民國九十二年七月十一日所為之裁決處分（處分案號：麻監裁罰字第裁七
五—Ｍ00000000號）聲明異議，本院裁定如左：
    主  文
異議駁回。
    理  由
一、聲明異議意旨略以：受處分人即異議人甲○○於民國九十二年五月二十一日凌晨
    與友人喝酒後，將其所騎乘之車牌號碼ＲＹ三—七三０號輕型機車發動，再以牽
    車行走之步行方式，欲至新化釣蝦場找哥哥陳忠勇載其回家，案發當時並無飲酒
    後騎乘機車之行為，原處分機關即移送機關交通部公路總局嘉義區監理所麻豆監
    理站依據警員舉發之內容裁處異議人罰鍰新台幣四萬五千元，並吊扣駕駛執照一
    年，實非適當，異議人不服該裁處，而提起本件異議。
二、按汽車駕駛人，駕駛汽車經測試檢定有酒精濃度超過規定標準之情形者，處新台
    幣一萬五千元以上六萬元以下罰鍰，並吊扣其駕駛執照一年，道路交通管理處罰
    條例第三十五條第一項第一款定有明文；次按汽車駕駛人，飲用酒類後，其吐氣
    所含酒精濃度超過每公升０‧二五毫克，或血液中酒精濃度超過百分之０‧０五
    以上者，不得駕車，道路交通安全規則第一百十四條第二款亦規定甚明。
三、經查：
（一）受處分人即異議人甲○○於九十二年五月二十一日凌晨二時二分許，酒後駕駛
      車牌號碼ＲＹ三—七三０號輕型機車之事實，有台南縣警察局南縣警交字第Ｍ
      00000000號舉發違反道路交通管理事件通知單、台南縣警察局新化分
      局九十二年六月二十七日化警交字第０九二０００八０二七號函各一紙附卷可
      參，且異議人酒後駕車跌倒後，經該局警員對其進行吐氣酒精濃度測試結果，
      其吐氣酒精濃度高達每公升一‧九九毫克乙節，亦有吐氣酒精濃度測試表一紙
      在卷可佐。
（二）異議人雖以前詞置辯，然異議人於案發後第一次警詢時先是供稱：「我要返回
      永康市住家，我是用牽的，沒有騎車，車子沒有發動」、「我用牽的，一面牽
      ，一面找計程車」等語，復經員警質以為何肇事現場機車是發動等情時，則改
      稱：「不小心摔倒時左手不小心按到機車開關，機車才會發動」等語，嗣又改
      稱：「我是將機車發動，再以牽車方式，要到『新化釣蝦場』找我大哥陳忠勇
      ，請其載我回去」等語，倘異議人確係將機車發動，並未騎乘，大可將實情說
      出，何須於第一次警詢時隱瞞發動機車之情，甚且於警員質以為何案發現場之
      機車是發動中等語時，又為前開前後不一之辯解，從而，異議人所稱：僅將機
      車發動打開大燈照明，並未騎乘機車等語，是否屬實，顯有疑義。
（三）次查，異議人苟有不騎乘機車而欲搭乘計程車之意，理應將機車放置原處後，
      再招攬計程車，豈有將機車發動後，牽著機車沿路找尋計程車搭乘之理，又倘
      若異議人所稱：牽車至新化釣蝦場找哥哥陳忠勇載其回家等語為真，則異議人
      既於警詢中陳稱：「（問：你既然知道喝酒騎車危險，為何不將機車放在該處
      ，請陳忠勇前往載你回去？）當時電話打不通，且我不知道新化釣蝦場電話」
      等語，其於不確定陳忠勇是否仍在新化釣蝦場，竟於深夜二時許，在酒醉意識
      不清之狀態下，牽行機車前往新化釣蝦場？亦與常情有違。
（四）再者，異議人受有頭部鈍傷、合併臉部、手背、兩腳膝蓋等處均受有擦傷，且
      現場道路上亦留有血跡，異議人之眼鏡、香菸、毛巾等物更散落一地，此有奇
      美醫學中心診斷證明書一紙及現場照片三幀附卷可憑，異議人倘係牽車行走，
      因不慎摔倒，當不至受有如此嚴重之傷勢，足見異議人所辯：酒後並未騎車云
      云，應係卸責之詞，不足憑採。
（五）又證人何文通雖於本院及臺南地方法院檢察署九十二年偵字第八四三二號案件
      偵查中均證稱：「我打手機時看到他牽摩托車經過」、「當天凌晨二點左右，
      我在嘉南大圳附近打手機電話時看見被告牽機車，當時機車是啟動狀態」、「
      （問：機車為何種顏色？）不知道」、「（問：被告當時衣著？）他身著長褲
      」等語（詳本院九十二年十月十三日訊問筆錄、九十二年度偵字第八四三二號
      九十二年八月十四日訊問筆錄），然證人何文通於本院九十二年度交簡上字第
      八九號案件審理時證稱：「（問：記得被告穿著？）沒有注意，我只是看到被
      告沒有戴安全帽，長褲、短褲不知道，上衣也不是很清楚，我是到被告經過而
      已」等語（詳該卷九十二年十一月二十六日審判筆錄），證人何文通前後證述
      反覆，是否確曾目睹異議人牽車行走，實啟人疑竇。況證人何文通於前開九十
      二年偵字第八四三二號案件偵查中，經該案檢察官質以是否可以確定牽車之人
      為異議人時，其竟證稱：「我認不出來，我沒辦法確定」等語，因之，證人何
      文通前開前後不一之證詞，自不足為異議人有利之證據。
（六）復查，縱認異議人牽車行走之辯解為真，然異議人當時既已發動機車，使機車
      置於其意志可支配控制之狀態下，其有駕駛之行為甚明，且異議人當時既已陷
      於酒醉之狀態，而無法安全駕駛機車，倘若於牽車行走中，操控機車不慎誤加
      油門，自行摔倒或誤入快車道，將使行經該處之汽機車駕駛人陷於撞及倒地之
      危險，仍有危害公眾交通安全之虞，是異議人縱為上開辯解，亦無礙本院認定
      其有飲用酒類駕駛動力交通工具之事實。
（七）末查，異議人甲○○於上開時、地酒後駕車，經警員測試其吐氣所含酒精濃度
      ，達每公升一‧九九毫克，而予以移送之公共危險刑事案件，亦經本院台南簡
      易庭於九十二年九月十八日以九十二年度新交簡字第四一四號判決，判處有期
      徒刑二月，如易科罰金，以三百元折算一日，嗣經異議人提起上訴，復經本院
      刑事庭於九十二年十二月十日以九十二年度交簡上字第八九號駁回上訴確定等
      情，除經本院調閱右述刑事卷宗詳查屬實外，並有判決二份附卷足佐，從而，
      異議人於右揭時、地飲酒後吐氣酒精濃度超過標準而仍駕車之違規事實應無疑
      義。
四、綜上所述，本件受處分人即異議人甲○○於上開時、地飲酒後吐氣酒精濃度超過
    標準而仍駕車之違規事實既可認定，則原處分機關即移送機關交通部公路總局嘉
    義區監理所麻豆監理站，據此引用上開道路交通管理處罰條例第三十五條第一項
    第一款之規定，而裁處異議人罰鍰新台幣四萬五千元，並吊扣駕駛執照十二個月
    ，於法尚難認為有所違誤。另本件異議人指摘本件原裁決處分不當，經核並無理
    由，故應予以駁回。
五、據上論斷，應依道路交通案件處理辦法第十九條，裁定如主文。
中      華      民      國    九十二    年     十二     月    二十六    日
                              臺灣臺南地方法院交通法庭
                                  法  官  鄭燕璘
右正本證明與原本無異。
如不服本裁定應於送達後五日內向本院提出抗告狀。
                                  書記官  陳金堂
中      華      民      國    九十二    年     十二     月    三十一    日


司法院資訊處製作；財團法人民間司法改革基金會備份。
